臺灣高雄地方法院刑事判決　　　　　　　93年度易字第1471號
公　訴　人　臺灣高雄地方法院檢察署檢察官
被　　　告　戊○○　男　39歲.
上列被告因毒品危害防制條例案件，經檢察官提起公訴（92年度
偵字第23173號），本院判決如下：
    主  文
戊○○共同持有第一級毒品，處有期徒刑壹年肆月。
    事  實
一、爰陸福財（販賣第一級毒品案件，經臺灣高等法院高雄分院
    以93年度上訴字第524 號判處無期徒刑，嗣經最高法院以93
    年度台上字第6294號駁回上訴而確定）與綽號「金龜仔」之
    成年男子基於意圖販賣毒品營利之犯意聯絡，先於民國92年
    9 月14日，在高雄縣橋頭鄉某處自綽號「金龜仔」之男子取
    得第一級毒品海洛因磚六塊（共淨重2055點84公克）伺機販
    賣，陸福財為避免上開海洛因磚為人查覺，於92年9 月14日
    21時許，將上述海洛因磚攜往乙○○（販賣第一級毒品案件
    ，經臺灣高等法院高雄分院以93年度上訴字第524 號判處有
    期徒刑14年，嗣經最高法院以93年度台上字第6294號駁回上
    訴而確定）與綽號「金龜仔」之成年位於高雄縣橋頭鄉光復
    巷4 號住處，要求乙○○將之藏放，並告之乙○○將給予相
    當金額以為報酬，乙○○因經濟狀況不佳，明知陸福財所交
    付者係販賣營利之毒品海洛因，仍予應允而與陸福財有販賣
    海洛因營利之犯意聯絡，將該海洛因磚6 塊藏放其上揭住處
    ，並置於其所有之保溫箱內，以待陸福財之指示而販賣該第
    一級毒品海洛因。嗣於92年9 月16日10時前某時，戊○○即
    與陸福財聯絡表示欲購買海洛因磚一塊（淨重約342 點54公
    克），陸福財於詢問綽號「金龜仔」之男子後，雙方同意以
    新臺幣（下同）1 百萬元之價格成交，並約定在高雄縣橋頭
    鄉西林村村長住處前之廣場碰面。陸福財旋即於同日14時許
    ，駕駛車牌6700─ＧＨ號自用小客車前往該處，見戊○○已
    駕駛車牌ＹＭ─4330號自小客車帶同丙○○（持有第一級毒
    品案件，業經臺灣高等法院高雄分院以93年度上訴字第524
    號判處有期徒刑10確定）在該處等候，陸福財見狀即以其所
    有之行動電話（門號0000000000號）與乙○○所有使用之行
    動電話（門號0000000000號）聯繫，告知乙○○將海洛因磚
    一塊準備妥當，將之帶往上處廣場，其間戊○○告知丙○○
    屆時待對方拿毒品到達後，再坐上對方（陸福財、乙○○）
    汽車帶之同往高雄縣梓官鄉○○○路上之「大和檳榔攤」交
    易毒品。
二、未久，乙○○已依陸福財之指示將裝置於塑膠袋內之海洛因
    磚一塊騎機車帶至現場，陸福財即以其自用小客車搭載丙○○、乙○○前往大和檳榔攤。途中，戊○○另以電話聯絡丙○○告知陸福財、乙○○二人將汽車駛至高雄縣梓官鄉○○○路上旁之某處停放，乙○○並下車將裝有該塊海洛因磚之
    塑膠袋放置路旁，惟數分鐘後因未見有人前來取走，乙○○
    遂再將該袋海洛因攜回車內，三人即再駕車前往大和檳榔攤
    。待陸福財、乙○○及丙○○等三人到達該檳榔攤後，陸福
    財即將該裝有海洛因磚之塑膠袋透過乙○○交付予丙○○，
    丙○○明知該塑膠袋內所裝之物為毒品海洛因磚係戊○○所
    購買，竟收受持有之，旋即下車將該海洛因磚交予在檳榔攤
    附近等候，與其有共同犯意聯絡之戊○○收受。戊○○於取
    得而持有上開海洛因磚後，即走至陸福財駕駛之汽車旁，將
    以紙袋包裝之1 百萬現金交予陸福財，而完成本件毒品之買
    賣。陸福財於收受上開現金並請乙○○清點無誤後，即駕車
    搭載乙○○離去，丙○○亦依戊○○之指示駕駛戊○○前已
    先駕駛至該處之ＹＭ─4330號小客車離開現場，戊○○則自
    行離開現場（上開海洛因為戊○○取走後，即不知去向，致
    無從扣案測得重量、純度，而諭知沒收銷燬之）。
三、案經民眾向臺灣雲林地方法院檢察署檢察官檢舉上情，協請
    臺灣高雄地方法院檢察署檢察官共同指揮警調單位成立專案
    組偵辦，經實施通訊監察得知陸福財將於同年9 月16日有毒
    品交易，乃於當日派員前往乙○○前述住處附近埋伏，經現
    場監控直到陸福財、丙○○駕車分別駛離「大和檳榔攤」後
    ，於同日16時50分許，途經高雄縣梓官鄉○○○路與和平路
    口時，專案組認時機成熟，乃以現行犯持有贓物加以攔撿逮
    捕，並附帶搜索渠等所使用之上開自小客車，而於陸福財所
    駕駛之自小客車內起出現金2 百萬元（其中1 百萬元為陸福
    財販賣海洛因所得），同時扣得陸福財、乙○○所有前述聯
    絡販賣毒品所用之行動電話各1 支。乙○○於當時另供出其
    住處尚藏放5 塊海洛因磚，並同意帶同專案組人員至上述處
    所搜索，而扣得藏置於保溫箱內之海洛因磚5 塊及自該海洛
    因磚刮下之販賣樣品3 小包（共淨重1713點2 公克及包裝計
    重35 5.09 九公克）。
四、案經臺灣高雄地方法院檢察署檢察官偵查自動檢舉偵查後起
    訴。
    理  由
一、本件訊據被告戊○○否認持有第一級毒品海洛因之犯行，辯
    稱：「我是拿60萬，另外我太太去籌40萬，總共1 百萬，陸
    福財於前2 、3 天就來向我要錢，那錢是欠他的，現在還欠
    他10幾萬元。因為他當時經濟不錯，我是要借錢賭博。我是
    拿去橋頭鄉之鳥松村交給他，時間我已忘，時間大概他們出
    事前那幾天。我從頭到尾不知道這件事，都是乙○○、丙○○、陸福財做的，我不知道他們在做些什麼事情，我們都是
    同村的人，不知道為何檢察官起訴我。乙○○的母親欠他人
    六合彩之錢，我有向他要債過，他與我發生口角，這件事情
    大家都知道。我與乙○○有恩怨，所以他隨便咬我出來」等
    語。
二、惟查：
  (一)證人陸福財於本院審理時於具結後證稱證稱：「（被告問：
    案發當天你與乙○○、丙○○如何接觸？）我載丙○○去開
    車，但是車上根本沒有毒品，都是調查局栽贓，叫乙○○來
    指認我。本件與被告戊○○沒有關係，我不知道為何要抓他
    。（檢察官問：92年9 月17日檢察官問你話時，他有無栽贓
    你？）沒有。（檢察官問：當時檢察官問你時，你有無據實
    陳述？）檢察官叫我配合，可以交保。（檢察官問：提示陸
    福財92年偵字第1904號92年9 月17日之偵訊筆錄即第55頁，
    當天檢察官問你說，昨天被查獲之海洛因磚賣給戊○○？你
    說是。並且你描述整個買賣經過？）在調查局他們拿乙○○
    事先做好之筆錄，要我照做的。（檢察官問：但是檢察官問
    你時，你還是這樣陳述？）是的。（檢察官問：當天檢察官
    提示戊○○之口卡片讓你指認？）是的。（檢察官問：是否
    就是在場被告？）是的。（審判長問：有何補充？）調查局
    拿乙○○之筆錄來製作我的筆錄。（審判長問：你知道筆錄
    內容？）他們放在桌上讓我看，我怎麼會不知道。（審判長
    問：既然知道筆錄內容，你又沒有犯罪，為何承認？）他們
    說這樣可以交保，但是我根本不知道這件事情這麼嚴重，而
    且乙○○在地檢署之時候，叫我配合他，這樣我可以交保。
    （審判長問：之前在上開案件你所述都不實在？）是的。我
    在審判庭都有提出這些辯解，但是最高法院還是駁回我的上
    訴」等語（參本院94年3 月30日審判筆錄第3 至5 頁）。是
    由證人陸福財之前述證詞，可知渠係證稱為警查獲當日，渠
    載證人丙○○去開車，但是車上並無毒品，係調查局栽贓，
    叫證人乙○○指認證人陸福財，本件與被告戊○○無關。檢
    察官於92年9 月17日訊問證人陸福財時，要求證人陸福財配
    合後可以交保等情。但查：
    1.證人陸福財於93年7 月21日檢察官訊問時於具結後證稱：
      「（問：有何意見補充？）無，我在高等法院已認罪。（
      問：在高等法院如何認罪？）我承認我有販賣毒品，在大
      和檳榔攤拿給戊○○就是那一塊海洛因。（問：戊○○當
      天是如何與你聯絡購毒？）好像是打電話聯絡然後相約在
      西林村村長處碰面，戊○○與綽號「金龜」聯繫後，金龜
      就叫我拿一塊海洛因給他，然後他就拿1 百萬給我。（問
      ：92年被查獲交易毒品情形？）是戊○○與甲○○先講好
      ，甲○○叫我交付毒品給他，中午他先來村長處找我，告
      訴我說丙○○會帶我至大和檳榔攤，錢是村長處就先給我
      ，後來他叫丙○○帶我們至檳榔攤，後來乙○○叫丙○○
      下車將毒品交給戊○○。（問：為何丙○○說有看到交付
      牛皮紙袋？）沒有。（問：毒品是戊○○與甲○○聯絡，
      有無證據？）沒有。（問；本案已判決？）已判決無期徒
      刑。（問：毒品如何交付？）在車上乙○○交給丙○○，
      毒品是一塊海洛因，重量多少我不清楚，是丙○○下車交
      給戊○○」等語（參92年度偵字第2317 3號卷宗第24、26
      至27、47頁）。是由證人陸福財之證詞，可知渠係證稱被
      告戊○○以1 百萬元，購買海洛因磚一塊，被告戊○○叫
      丙○○袋渠至大和檳榔攤，由乙○○叫丙○○下車將毒品
      交予被告戊○○等情【按被告以外之人，於偵查中向檢察
      官所為之陳述，除顯有不可信之情況者外，得為證據，刑
      事訴訟法第159 條之1 第2 項定有明文】。
    2.證人陸福財於法務部調查局高雄縣調查站接受調查員詢問
      時陳稱：『「問：據乙○○於92年9 月17日在高雄縣調查
      站供述，謂9 月16日你於村長家前駕駛6700─ＧＨ汽車搭
      載乙○○及高源樟至梓官鄉，係因乙○○受你指示要去梓
      官鄉交易一塊（毛重約400 公克）海洛因，且乙○○表示
      他於村長家前搭乘你所駕駛之6700─ＧＨ汽車時，車上僅
      有1 百萬現金，另1 百萬係你於赤崁北路檳榔攤由高原璋
      拿一塊海洛因下車後，戊○○至你車旁交付與你，此1 百
      萬元即為你此次毒品交易所得，你作和（應為何之誤）解
      釋？」我願坦承供述，前述專案組在乙○○橋頭鄉西林村
      住處查獲一級毒品海洛因2007公克係前述「金龜」（真實
      姓名甲○○）於9 月14日拿至橋頭鄉給我的，當時甲○○
      共拿了8 塊（每塊約重400 公克）海洛因磚給我，我再將
      8 塊海洛因磚交付乙○○藏匿；於9 月15日甲○○打電話
      給我，叫我拿2 塊海洛因磚至橋頭鄉給他，我便至乙○○
      住所向其拿2 塊海洛因磚給甲○○，9 月16日戊○○打電
      話向我購買1 塊海洛因磚，我叫他至西林村村長處等我，
      我至西林村村長處所時，戊○○及丙○○便已在場，我便
      打電話叫乙○○準備1 塊海洛因磚，後來戊○○先駕駛汽
      車離去，我等乙○○拿來1 塊海洛因之後，便駕駛6700─
      ＧＨ汽車搭載乙○○、丙○○，由丙○○引導至梓官鄉與
      戊○○會面交付毒品，至赤崁北路旁之檳榔攤時，由丙○○將毒品拿下車交付予戊○○，隨後戊○○便將1 百萬現
      金拿至車旁給我。完成交易後我與乙○○便駕車離開，行
      至大舍西路與和平路口時為專案小組逮捕」等語（參92年
      偵字第19041 號卷宗第14至15頁）。是由證人陸福財於警
      詢時之陳述，可知渠係陳稱證人乙○○位於高雄縣橋頭鄉
      西林村住處為警查獲之第一級毒品海洛因磚6 塊，係「金
      龜仔」於92年9 月14日，拿至高雄縣橋頭鄉交付予渠，渠
      再將上述毒品轉交證人乙○○藏匿。嗣於92年9 月16日，
      被告戊○○以電話向證人陸福財購買1 塊海洛因磚，渠要
      求被告戊○○至西林村村長處等待，渠至該處時，被告戊○○及證人丙○○便已在場，渠即打電話要求證人乙○○
      準備一塊海洛因磚，被告戊○○則先行駕駛汽車離去，渠
      俟證人乙○○拿一塊海洛因到場之後，即駕駛上述汽車搭
      載證人乙○○、丙○○，由證人丙○○引導至梓官鄉與被
      告戊○○會面，至赤崁北路旁之檳榔攤時，由證人丙○○
      將毒品拿下車交付被告戊○○，隨後被告戊○○便將1 百
      萬現金拿至車旁給渠，交易完成後渠即與證人乙○○駕車
      離開，於上述處所為警查獲等情。
    3.證人陸福財於92年9 月17日接受檢察官訊問時陳稱：「（
      問：於乙○○住處搜出之5 塊海洛因磚是否你放在他那裏
      的？）是。是「金龜子」寄放在我那裡的，我在92年9 月
      14日晚上8 、9 點拿到乙○○家中寄放他那裏。（問：昨
      天被查到是把1 塊海洛因磚拿去賣給戊○○？）戊○○說
      要買，我問「金龜仔」，他說好，我就叫乙○○拿一塊出
      來，賣給戊○○，價錢是1 百萬元。（問：錢如何處理？
      ）「金龜仔」會來向我拿。（問：丙○○是否戊○○派來
      為你們帶路的？）是。（問：提示戊○○口卡片照片，照
      片中之人是否昨天買毒品之人？）是。（問：戊○○人在
      何處？）毒品我叫丙○○拿下去給戊○○，戊○○親自把
      錢交給我，他就走了」等語（參92年偵字第19041 號卷宗
      第55至57頁）。是由證人陸福財於檢察官偵訊時之陳述，
      可知渠係陳稱被告戊○○要買海洛因，證人陸福財問「金
      龜仔」，「金龜仔」同意後，渠即要求證人乙○○拿出一
      塊海洛因磚，以1 百萬元之代價出售予被告戊○○，被告
      戊○○則派證人丙○○帶路，渠即叫證人丙○○將上述毒
      品拿下車交給被告戊○○，被告戊○○將錢交予渠等情。
    4.證人陸福財於本院92年9 月17日羈押審理庭訊問時陳稱：
      「（問：是否在昨天下午被警逮捕？因何案？）是的，我
      是去買賣第1 級毒品海洛因，我與丙○○、乙○○同車前
      往，買方是何人我不清楚，交易地點是丙○○帶我去的，
      所以地點我也不清楚。（問：毒品是否要賣給綽號「廖董
      」戊○○的？）是的。是他打電話給我的，我就決定要賣
      海洛因給他。（問：扣案2 百萬元的1 百萬元是否毒品交
      易所得？）是的。（問：乙○○為何也去？）因為我把毒
      品寄放他那裡，當天交易時，我就叫他把毒品拿出來。（
      問：賣多少海洛因給廖董？）一塊約4 百公克左右。（問
      ：丙○○為何同去？）他是帶路的，他是廖董的人，都與
      廖董在一起。（問：毒品是何人拿給廖董？）是乙○○在
      車上拿給丙○○，丙○○再下車拿給廖董。（問：錢何人
      交給你們的？）廖董直接把錢拿到車上給我的。（問：廖
      董拿走的毒品是否被扣案？）這部分我不清楚，我已經把
      毒品交給他了。（問：在車上是否另有扣到毒品？）車上
      沒有，是在乙○○家裡扣到的，扣到5 塊海洛因磚等毒品
      ，都是我寄放在乙○○處，這些都是甲○○所有」等語（
      參本院92年聲羈字第566 號卷宗第4 至6 頁）。是由證人
      陸福財之陳述，可知渠係陳稱被告戊○○打電話向渠購買
      第一級毒品海洛因，交易當天，渠要求證人乙○○將毒品
      帶出來。該毒品不方便放置於渠之處所，因此寄放在證人
      乙○○之處所，當天係賣海洛因一塊約400 公克給被告戊○○，證人丙○○與被告戊○○在一起，是帶路之人，毒
      品係證人乙○○在車上交與證人丙○○，證人丙○○下車
      拿給被告戊○○，被告戊○○親自將1 百萬元交與證人陸
      福財等情。
    5.按刑事訴訟法第159 條之2 規定，「被告以外之人於檢察
      事務官、司法警察官、司法警察調查中所為之陳述，與審
      判中不符時，其先前之陳述具有較可信之特別情況，且為
      證明犯罪事實存否所必要者，得為證據」。而就證人陸福
      財前述之證詞、陳述觀察，可知證人陸福財在警詢時、偵
      查、本院羈押審理庭時之陳述，及於偵查時之證詞，均證
      稱被告戊○○以1 百萬原元代價，購買海洛因磚1 塊，由
      陸福財命乙○○交與丙○○，復由丙○○下車交付被告戊○○等情，但與渠在審理時之證詞，並不相符，何者為真
      ，實有推究之必要。
  (二)證人丙○○於本院審理時於具結後證稱證稱：「（被告問：
    之前你發生事情後，被抓到後所陳述是否實在？）當天我與
    乙○○出去，我下車時，乙○○叫我把1 包東西給旁邊的人
    ，他說巷口有一個人叫我拿給他，因為我也剛好要下車離開
    ，所以我也順手拿那包東西給巷口那個人，但是那個人是誰
    我也不認識。我什麼都不知道，整個案子我就是跟著乙○○
    之陳述講的。（檢察官問：丙○○92年9 月16日那天下午是
    戊○○開車帶你去橋頭鄉前之廣場？）是的，是戊○○找我
    過去，但是我們講話完後，我們就沒有在一起了。（檢察官
    問：當天一起過去時，戊○○有無和陸福財講話嗎？）好像
    有。（檢察官問：戊○○和陸福財講話完後，叫你與乙○○
    坐上陸福財之車子？）是的。（檢察官問：陸福財將你與乙○○載到大和檳榔攤？）是的。（檢察官問：最後戊○○打
    電話叫你們將車子開到梓官鄉○○○路口那邊？）我被陸福
    財載去大和檳榔攤，我下車時，乙○○叫我拿一包東西給巷
    口的人，後來我要離開時，就在紅綠燈處被警察攔下。（檢
    察官問：陸福財有叫乙○○手上之一包東西拿給你，下車交
    給戊○○？）我不是交給戊○○，我交東西那個人我不認識
    。（檢察官問：提示丙○○在地檢署92年偵字19041 號之筆
    錄，92年9 月17日查獲第2 天有無移送到我們地檢署來開庭
    ，檢察官當天問你，你的回答是出於自由意志？）我承認我
    確實有拿一包東西，但是我說不知道裡面之東西。檢察官前
    面我確實這樣講，但是我實在不認識那個人。（檢察官問：
    你被警察查獲時，你確實開著戊○○之車子？）那輛車子不
    是戊○○的，我確實有開戊○○原來開的那部車子，但是我
    與戊○○之後就不在一起」等語（參本院94年3 月30日審判
    筆錄第5 至7 頁）。是由證人丙○○之證詞，可知於92年9
    月16日下午，被告戊○○駕駛車輛搭載證人丙○○至橋頭鄉
    前之廣場，被告戊○○好像有與證人陸福財交談，之後，被
    告戊○○叫證人丙○○坐上證人陸福財之車輛，證人陸福財
    將證人丙○○、乙○○載至大和檳榔攤，證人丙○○下車時
    ，證人乙○○叫證人丙○○拿一包東西給巷口之人，但此人
    並非被告戊○○，在檢察官訊問時，雖自行陳述係被告戊○○，但渠確實不認識該人等情。然查：
    1.證人丙○○於檢察官訊問時於具結後證稱：「（問：92年
      9 月16日戊○○早上10點聯絡你集合時間、地點？）他打
      電話給我，我先至他岡山經營之洋酒行，之後就與他一起
      出去「大和檳榔攤」與其他人聊天，我坐了約10幾分鐘後
      ，他載我我至西林村村長處，時間約中午，戊○○在廣場
      上與陸福財談話，他自己開車走留我在村長家外面，約過
      一會兒，陸福財載我與乙○○至大和檳榔攤，陸福財叫乙○○拿一包東西給我，戊○○剛好過來，戊○○說那東西
      是要給他的，所以我就把東西交給他，我沒有看到戊○○
      拿東西給陸福財。（問：為何92年9 月17日說有看到戊○○拿一只牛皮紙袋給陸福財？）我是隱約有看到，但是我
      不能確定是錢。（問：如何認識戊○○？）我曾在他開設
      ＫＴＶ當服務生。（問：你在村長處有無看到戊○○交錢
      給陸福財？）當時我在車上沒有看到。」（以上參92年偵
      字第23173 號卷宗第25至26頁）、「（問：告以判決事實
      內容要旨，有何意見？）是乙○○叫我拿毒品下去，當天
      我是給乙○○載過去，之前是戊○○載我至那裡，並在村
      長家外面講話。（問：提示先前筆錄內容要旨，有何意見
      ？）我之前筆錄供述實在。（問：庭上之戊○○是否是那
      天你拿毒品給予那人？）是」（以上參92年偵字第23173
      號卷宗第25至26、47頁）等語。是由證人丙○○之證詞，
      可知渠係證稱92年9 月16日中午，被告戊○○載渠至西林
      村村長處，被告戊○○在廣場上與陸福財談話，被告戊○○先駕車離開，留渠在村長家外面，嗣後，陸福財載渠與
      乙○○至大和檳榔攤，陸福財叫乙○○拿一包毒品給渠，
      渠則將之交付與被告戊○○，被告戊○○則將一個牛皮紙
      袋交給陸福財等情【按被告以外之人，於偵查中向檢察官
      所為之陳述，除顯有不可信之情況者外，得為證據，刑事
      訴訟法第159 條之1 第2 項定有明文】。
    2.證人丙○○於法務部調查局高雄縣調查站接受調查員詢問
      時陳稱：「92年9 月16日下午15時許，我朋友戊○○（綽
      號阿河）以他的行動電話（電話號碼：0000000000），打
      電話給我（電話號碼：0000000000），表示因有事要我隨
      同與他前往，他開一部紅色福特（車號ＹＭ─4300）載我
      到橋頭鄉五林村的五林瓦斯行附近，我與戊○○抵達該處
      後，戊○○下車便與陸福財綽號「ＲＯ」會面洽談，在陸
      福財與戊○○洽談中，乙○○也來現場，之後戊○○把我
      留在原地，並要我稍後帶陸福財、乙○○等人前往梓官鄉
      ○○○路之「大和檳榔攤」，戊○○遂先行離去，我即依
      戊○○的指示，與乙○○搭乘陸福財駕駛之車號駛6700─
      ＧＨ賓士牌車，三人同行前往上述之「大和檳榔攤」附近
      ，在途中戊○○臨時又打電話給我，表示他要外出與我等
      會面，要我告知陸福財、乙○○二人將車輛停在梓官鄉○○○路○段，我等依戊○○指示停車後，乙○○有提一包
      由紅色塑膠袋塊狀物品著的東西下車走到對面，惟並未交
      給別人，就又回到車上，後來戊○○又打電話給我，要我
      直接帶陸、林二人到「大和檳榔攤」，抵達後陸福財復將
      前述袋裝塊狀物品，經乙○○的手轉交給我，要我下車將
      該物品交給在巷弄中等候之戊○○，我將該物品交付給戊○○後，戊○○向我表示他要搭陸福財的車離開，要我將
      上述紅色福特車開回他位於岡山鎮的住所，我在離去前往
      岡山鎮的途中在梓官鄉○○○路、和平路口遭貴專案組人
      員逮捕。我有看到戊○○上前靠到陸福財的車旁，當時我
      有看到戊○○有帶一包以牛皮紙袋疑似鈔票之物品。（問
      ：提示戊○○刑事檔案相片乙份，該相片男子是否為你前
      述綽號阿河之男子？）經我再三觀看，該相片之男子確為
      我前述綽號阿河之男子。」等語（參92年偵字第19041 號
      卷宗第20至22頁）。是由證人丙○○之前述陳述，可知渠
      係陳稱渠之朋友戊○○於92年9 月16日下午3 時許，因有
      事以前述行動電話要求渠陪同戊○○一同前往，戊○○並
      駕駛ＹＭ─4300號自用小客車搭載渠至橋頭鄉前述瓦斯行
      附近，戊○○即與證人陸福財交談，證人乙○○亦於戊○○、陸福財交談中到場。之後，戊○○將證人丙○○留於
      原地，並指示證人丙○○帶陸福財、乙○○等人前往梓官
      鄉○○○路之「大和檳榔攤」，抵達之後，陸福財將由紅
      色塑膠袋包裝之塊狀物，經乙○○之手轉交給證人丙○○
      ，要求證人丙○○將之交付於在巷弄中的戊○○，證人丙○○交付之後，戊○○將一包以牛皮紙帶裝疑似鈔票之物
      品交付陸福財，而證人丙○○則駕駛ＹＭ─4300號自用小
      客車離去，於上址為警逮捕等情。
    3.證人丙○○於檢察官偵查時陳稱：「（問：92年9 月16日
      為司法警察查獲是否是戊○○派你去交易毒品？）我與戊○○是朋友。昨天下午3 點多，他打電話給我，叫我去他
      家，電話裡扭告訴我是什麼事，我到他家時，他不在家，
      我等了一會兒，他就回來了，叫我跟他出去，也沒說什麼
      事，他開車載我出去，到赤崁檳榔攤那裡，他下車找人，
      我在車上等他，一會兒就出來上車，又載我到五里林煤氣
      行那裡，我還是坐在車上，戊○○就下車與「黑仔」陸福
      財講話，沒多久，「昌明仔」乙○○就騎機車過來，戊○○與陸福財講完，本來要叫我先開他的車，後來又要我坐
      陸福財的車帶他到檳榔攤那裡，所以我就上陸福財的車帶
      陸福財及乙○○過去。在路上戊○○打電話給我，叫我帶
      陸福財、乙○○到大社西路的某一個路口等就可以。在路
      口等的時候，「昌明仔」拿一包東西下去在路邊巷口等，
      戊○○又打電話給我，叫我帶他們到檳榔攤那裡，所以我
      又帶他們到檳榔攤，到的時候，我打電話給戊○○說我們
      到了，陸福財就叫乙○○把手上那包東西交給我，叫我拿
      給戊○○，我就下車拿給戊○○，戊○○說他要坐「黑仔
      」他們的車，叫我開他的車回去，所以我就開戊○○的車
      ，半路戊○○叫我開回他家等他，但半路救被警察攔到了
      。（問：提示戊○○口卡照片，照片上之人是否你所說的
      戊○○？）是。」等語（參92年偵字第19041 號卷宗第52
      至54頁）。是由證人丙○○之前述陳述，可知渠係正陳稱
      證人陸福財就叫證人乙○○把手上那包東西交給渠，叫渠
      拿給戊○○，渠即下車拿給戊○○等情。
    4.證人丙○○於本院92年9 月17日羈押審理庭訊問時陳稱：
      「（問：為何與陸福財、乙○○去交易海洛因？）我不知
      道他們要交易毒品，是戊○○打電話給我，叫我過去他家
      ，他要出去，並要我與他一起，我就與他一起到梓官鄉赤
      崁的某檳榔攤，他到那裡與人交談之後，就馬上又開車載
      我去橋頭鄉五里林的某瓦斯行（是西林村長的家），去那
      裡找陸福財（綽號阿黑），他們在那裡交談，我在車上等
      他們，後來乙○○才騎機車到現場，然後戊○○就先開車
      離開，並要我帶乙○○、陸福財到之前的檳榔攤那裡，並
      要我到達時，打電話通知他，我到達後就打電話給戊○○
      ，陸福財就叫乙○○拿一包東西給我，要我拿下車去給戊○○，我拿給戊○○後，戊○○就要我開他的車走，戊○○就搭陸福財他們的賓士車，我確定戊○○是被他們載走
      的」等語（參本院92年聲羈字第566 號卷宗第7 頁）。是
      由證人丙○○之上述陳述，可知渠係陳稱陸福財叫乙○○
      拿一包東西給渠，要渠拿下車去給戊○○，渠拿給戊○○
      後，戊○○就要渠開車走等情。
    5.按刑事訴訟法第159 條之2 規定，「被告以外之人於檢察
      事務官、司法警察官、司法警察調查中所為之陳述，與審
      判中不符時，其先前之陳述具有較可信之特別情況，且為
      證明犯罪事實存否所必要者，得為證據」。而就證人丙○○前述之證詞、陳述觀察，可知證人丙○○於上述警詢、
      偵查及本院羈押審理庭時之陳述，暨與渠於檢察官訊問時
      具結後之證詞，內容相符，但與渠在本院審判時於具結後
      證述之內容，並不相同，何者為真，亦有推究之必要。
  (三)證人乙○○經本院傳喚、拘提後，仍未到庭。且其因上述販
    賣毒品案件，經最高法院判處有期徒刑14年確定，並送臺灣
    高雄地方法院檢察署執行，而經同署於94年3 月30日，以雄
    檢博山緝字第1392號通緝在案，此有通緝書稿影本一張在卷
    可佐，是證人乙○○因所在不明而傳喚不到事實應可認定。
    而依據刑事訴訟法第159 條之3 之規定，「被告以外之人於
    審判中有下列情形之一，其於檢察事務官、司法警察官或司
    法警察調查中所為之陳述，經證明具有可信之特別情況，且
    為證明犯罪事實之存否所必要者，得為證據：一死亡者。二
    身心障礙致記憶喪失或無法陳述者。三滯留國外或所在不明
    而無法傳喚或傳喚不到者。四到庭後無正當理由拒絕陳述者
    。」，準此，本件證人乙○○於司法警察官、司法警察調查
    中所為之陳述，經證明「具有可信之特別情況」，「且為證
    明犯罪事實之存否所必要者」，得為證據。而證人於檢察事
    務官等司法警察官、司法警察中調查時所為之陳述，具備前
    述二要件時，既然得為證據，自無將證人於檢察官訊問時，
    具備上述二要件之陳述，排除為證據之理，合先敘明。經查
    ：
    1.證人乙○○於法務部調查局高雄縣調查站接受調查員詢問
      時陳稱：「（問：本專案組依法於92年9 月16日16時50分
      ，在高雄縣梓官鄉○○○路與和平西路口以現行犯逮捕你
      ，並當場在陸福財賓士汽車（車號6700─ＧＨ）查獲毒品
      交易不法所得現金新臺幣（下同）2 百萬元時，你乘坐陸
      福財駕駛賓士汽車，該款項為何人所有？詳情為何？）我
      乘坐賓士汽車上2 百萬元為陸福財所有。9 月16日上午10
      時許陸福財以行動電話（持有電話0000000000、00000000
      00）打給我（持有電話0000000000），要我「準備一下」
      （一塊海洛因），隨後因陸福財等不到買家，遂來我住處
      休息，當時有提到這一塊海洛因毒品是一個綽號「廖董」
      要買的，下午2 時許，陸福財要我在他出去後再至西林村
      村長鄧新竹家前碰面，我即乘機車前往，當時看到陸福財
      駕駛賓士汽車（車號6700─ＧＨ）及「璋仔」，我和「璋
      仔」便上車，由「璋仔」引導下沿台17線往南行駛，右轉
      高雄縣梓官鄉○○○路，在大舍西路上一處閃黃燈小叉路
      路邊停車，「璋仔」告知我在此等候買家，我即下車等候
      ，約數分鐘後不見買家，陸福財跟我說（海洛因毒品）拿
      給「璋仔」就好，我即把一塊海洛因毒品交予「璋仔」，
      「璋仔」拿一塊海洛因下車後沒有多久，就有人帶回1 百
      萬元現金交給陸福財，再轉交予我放於手提包內，陸福財
      和我隨即駕駛賓士汽車離去，原先我與陸福財要繞路返回
      住處，後由於路不熟再由原路返回，遂於高雄縣梓官鄉○○○路與和平路遭貴組逮捕。（問：前述綽號「璋仔」是
      否即為本專案小組於9 月16日在高雄縣梓官鄉○○○路與
      和平路以現行犯逮捕之丙○○？）是的，當時我與陸福財
      及「璋仔」都在場」等語（參92年偵字第19041 號卷宗第
      5 至7 頁）。
    2.證人乙○○於92年9 月17日檢察官訊問時陳稱：「（問：
      調查人員共查扣多少毒品？）我是代為保管，92年9 月16
      日下午2 點多，陸福財（黑仔）打電話要我拿一塊海洛因
      磚出去。是璋仔拿下去賣，賣的對象我沒看見，賣了1 百
      萬元。另外是我帶同警方到我光復巷4 號住處取出5 塊海
      洛因磚。（問：你剛剛所講的「璋仔」是否就是本次一同
      被查獲的丙○○？）是。（問：陸福財在場作何事？）他
      也是和我一樣在車上等璋仔拿毒品下去，然後拿錢回來。
      （問：毒品何人所有？）陸福財交待我保管的。他是92年
      9 月14日，即星期日那天晚上8 點多，拿到我家中給我的
      。（問：丙○○是否是戊○○派來的人？）陸福財在昨天
      早上10點多就打電話給我，叫我準備一塊海洛因磚，約11
      點他到我家，他一直以電話與「廖董」聯絡，一直到下午
      2 點多，陸福財先騎機車出去，叫我隨後出去到村長家門
      前廣場會合，我騎機車隨後出去，到約定時，就看見陸福
      財與丙○○。陸福財的汽車就放在廣場那裡，我與丙○○
      就上陸福財的車，由丙○○指示車要開往那裏，看這情形
      ，丙○○應該是「廖董」叫他來的。丙○○把我們帶到赤
      崁那裏，由丙○○下去交易。（問：在高雄調查站所作筆
      錄是否實在？有無看過筆錄？）實在。有看過筆錄。（問
      ：「廖董」是否就是戊○○？）陸福財只告訴我是「廖董
      」，不知道是不是戊○○。交易時我沒有看到買家，所以
      也不能確定是不是戊○○」等語（參92年偵字第19041 號
      卷宗第50至52頁）。
    3.是由證人乙○○之上述陳述，可知渠係陳稱92年9 月16日
      上午10時許，陸福財以電話聯繫渠，要渠準備一塊海洛因
      磚，陸福財稱係一位叫「廖董」之人要買的。同日下午2
      時許，陸福財駕駛上述自用小客車至西林村村長家，渠隨
      後騎機車到場，渠與丙○○上車後，車上已有1 百萬元。
      嗣後由丙○○引導沿台17線往南行駛，之後於梓官鄉○○○路經過1 派出所，在約200 公尺一個檳榔攤處停車，陸
      福財叫渠將毒品交與丙○○，丙○○將毒品帶下車後，有
      人將1 百萬元現金交陸福財，陸福財再轉交與渠，嗣後於
      上址為警查獲，並扣得前述物品等情。
  (四)本件係由前述專案小組，於92年9 月16日下午4 時50分許，
    在高雄縣梓官鄉○○○路與和平路口，逮捕陸福財、乙○○
    、丙○○，並於陸福財所駕駛車牌號碼牌6700─ＧＨ號自用
    小客車上，查獲現金2 百萬，及陸福財、乙○○所有之行動
    電話各1 支。復於乙○○住處，而扣得前述海洛因等物品，
    此業經證人陸福財、乙○○於警詢、偵查時陳述明確，且有
    上述物品扣案於臺灣高等法院高雄分院93年上訴字第524 號
    案件中可佐，且有法務部調查局中部地區機動工作組扣押物
    品目錄表、法務部調查局中部機動組毒品查獲證物啟封紀錄
    、扣押物品明細表、法務部調查局中部機動組搜索扣押筆錄
    、扣押物品清單、法務部調查局毒品鑑定通知書附於上述案
    件中可稽。而證人陸福財、丙○○被逮捕後，接受法務部調
    查局調查人員詢問時，調查人員並無使用強暴、脅迫或其他
    不正當方法為之，此迭經證人陸福財、丙○○於上述案件及
    本案中，暨歷次偵查、審判時陳述明確，足見渠等於調查人
    員訊問時之陳述，係出於渠等之自由意志為之乙節，應可認
    定。再查，證人陸福財、丙○○二人，於檢察官偵查時之證
    詞，及於調查人員、檢察官訊問、本院羈押審理庭時之陳述
    ，與渠等於本院審判時所為之證詞，並不相符乙節，已如前
    述。經查：
    1.證人陸福財、丙○○於調查人員及檢察官訊問時，及本院
      羈押審理庭時之陳述，暨渠等於檢察官訊問時，在具結後
      所為之證詞，均一致證稱係被告戊○○購買海洛因磚一塊
      ，並經證人陸福財之指示，於上址，由證人乙○○將海洛
      因磚一塊，交由受被告戊○○指示帶路之證人丙○○下車
      後，交付被告戊○○收受等情，核與證人乙○○上述之陳
      述若合符節。由此可見，證人陸福財、丙○○二人，於調
      查人員問時之陳述，實具有較可信之特別情況，且為證明
      犯罪事實所必要，本院自得將之作為證據。而證人陸福財
      、丙○○二人，於檢察官偵查時，具結後所為之上述證詞
      ，並無顯有不可信之情況，本院亦得將之採為證據，附此
      敘明。
    2.衡諸證人陸福財、丙○○二人於調查人員訊問時之陳述，
      及渠等於檢察官訊問時具結後所為之證詞，再參酌證人乙○○之前述陳述，並衡酌上述扣案之物品。本件應係被告
      戊○○向證人陸福財購買海洛因磚一塊，經證人陸福財與
      「金龜仔」聯繫後，同意以1 百萬元成交，被告戊○○旋
      即要求與其具有共同犯意聯絡之證人丙○○帶路，透過證
      人丙○○，於上址，收受證人陸福財命證人乙○○轉交付
      之海洛因磚一塊，而被告戊○○則將1 百萬元交付證人陸
      福財而完成交易等事實，應可認定。至證人陸福財、丙○○二人於本院審理時所為之證述，與前述之證詞南轅北轍
      ，經上述論證之結果，可徵係迴護被告戊○○之詞，不能
      採信。
    3.至被告辯稱曾向證人陸福財借用1 百萬元，於92年9 月16
      日前述日，在高雄縣橋頭鄉鳥松村還款等語，且證人陸福
      財於前述案件審理時，亦陳稱被告戊○○向渠借款且有還
      款等情。但查，經比對被告戊○○、證人陸福財二人，關
      於本件借款之時間、用途、還錢地點、尚積欠多少等要點
      ，皆有極大出入（詳見本院92年重訴字第113 號第230 至
      238 頁），倘若確有二人所稱之借錢還債之事實，何以會
      有上述歧異？可見被告戊○○此節辯解，實為避重就輕之
      詞，不足為採。
  (五)綜上，被告戊○○所辯，應係臨訟飾卸之詞，不足採信。此
    外，復有於證人陸福財所駕駛上述自用小客車上查扣之現金
    1 百萬元，扣案於臺灣高等法院高雄分院93年上訴字第524
    號案內可佐，且有最高法院以93年度台上字第6294號刑事判
    決、臺灣高等法院高雄分院93年上訴字第524 號刑事判決、
    本院93年度重訴字第113 號刑事判決在卷可憑，被告戊○○
    持有第一級毒品之犯行，堪以認定。
三、查海洛因係毒品危害防制條例第2 條第2 項第1 款所規定之
    第一級毒品，核告戊○○所為，係犯同條例第11條第1 項之
    持有第一級毒品罪。雖該條例已於92年6 月6 日修正，並於
    93年1 月9 日施行生效，而該條例第11條第1 項持有第1 級
    毒品之規定固未修正，僅修正後該條例第11條增列第4 項規
    定「持有毒品達一定數量者，加重其刑至2 分之1 ，其標準
    由行政院定之」。而行政院於93年1 月7 日以院臺法字第09
    30080551號令發布施行之「轉讓持有毒品加重其刑之數量標
    準」第2 條第1 項第1 款規定，持有第一級毒品淨重5 公克
    以上者，加重其刑至2 分之1 。雖被告戊○○持有海洛因之
    數量遠超過淨重5 公克，惟被告戊○○為本件犯罪行為時，
    新修正之毒品危害防制條例第11條第4 項規定尚未施行生效
    ，經比較新舊法結果，自應以修正施行前之舊法較有利於被
    告戊○○，因此就被告戊○○持有第一級毒品部分，自無適
    用修正後之毒品危害防制條例11條第4 項規定加重其刑之餘
    地，併此說明。又被告戊○○與丙○○就所犯持有第一級毒
    品罪，互有犯意之聯絡及行為分擔，應為共同正犯。繼查，
    被告戊○○有殺人、過失致死、妨害自由等前科，此有臺灣
    高等法院被告全國前案紀錄表在卷可查。又被告戊○○於犯
    後，否認犯行，飾詞卸責，犯後態度不佳，且無悔意，並衡
    酌其持有之第一級毒品海洛因重達3 百餘公克，若流入社會
    中，將嚴重危害國人之身體健康及社會秩序，復參酌其犯罪
    之手段、本件係其出資購買毒品、丙○○係受其委託出面帶
    路及轉交毒品等一切情狀，量處如主文所示之刑。
四、末查，證人陸福財、丙○○二人，於本院審理時擔任證人在
    庭為證，就本案之案情有關係之重要事項，於具結後，證人
    陸福財證稱被告戊○○並非購買第一級品海洛因之人等語，
    證人丙○○證稱為渠未交付毒品予被告戊○○，係另有其人
    等語，是否涉嫌偽證，應由檢察官依法偵辦，附此敘明。
據上論結，應依刑事訴訟法第299 條第1 項前段，毒品危害防制
條例第11條第1 項，刑法第2 條第1 項但書、第11條、第28條，
判決如主文。
本案經檢察官丁○○到庭執行職務。
中　　華　　民　　國　　94　　年　　6 　　月　　10　　日
                  刑事第十庭審判長法　官   張世賢
                                  法  官   王啟明
                                  法  官   呂曾達
以上正本證明與原本無異。
如不服本判決，應於收受送達後10日內向本院提出上訴書狀。
中　　華　　民　　國　　94　　年　　6 　　月　　10　　日
　　　　　　　　　　　　　        書記官   林慧君
附錄本判決論罪之法條：
毒品危害防制條例第11條第1項。
持有第一級毒品者，處 3 年以下有期徒刑、拘役或新臺幣 5 萬
元以下罰金。
